【裁判字號】    97,易,698
【裁判日期】    970731
【裁判案由】    違反商標法
【裁判全文】
臺灣彰化地方法院刑事判決               97年度易字第698號
公  訴  人  臺灣彰化地方法院檢察署檢察官
被      告  丙○○
上列被告因違反商標法案件，經檢察官提起公訴（96年度偵字第
10078號），本院判決如下：
    主  文
丙○○無罪。
    理  由
一公訴意旨：
  (一)被告丙○○為彰化縣彰化市○○街42號尚豪服飾店負責人，
    其明知「態度」之商標名稱及圖案（下稱系爭商標），業經
    被害人甲○○（下稱被害人）向經濟部智慧財產局（下稱智
    慧財產局）申請註冊，於民國96年5月16日取得商標專用權
    ，核准使用於內衣、睡衣、汗衫、運動服等各類商品，並為
    相關大眾所共知之著名商標，在商標專用期間內享有禁止他
    人於相同或類似商品為相同或類似使用之排他性權利，被害
    人並自96年6月22日起授權告訴人臺灣菸酒股份有限公司（
    下稱告訴人）使用，被告亦明知臺中縣沙鹿鎮○○路566號
    紀念建利行之業務員丁○○銷售之扣案T恤，係仿冒系爭商
    標之產品，竟仍於96年3月13日，與丁○○共同基於販賣仿
    冒商標產品以牟利之犯意聯絡，約定由丁○○在尚豪服飾店
    寄賣，被告自行標定賣價出售，每售出1件，給予紀念建利
    行新臺幣（下同）180元，所餘歸被告取得，被告於96年5月
    16日後，仍意圖販賣，而在尚豪服飾店展示架上陳列扣案T
    恤，以每件290元之價格，伺機販售。嗣於96年6月26日下午
    2時許，為告訴人之授權人員在尚豪服飾店發覺上情，報警
    查獲。
  (二)被告涉犯商標法第82條明知為未得商標權人同意，於同一商
    品使用相同之註冊商標，意圖販賣而陳列罪嫌。
二公訴意旨所憑論據：
  (一)被告於警詢、檢察官偵查中之供述。
  (二)證人丁○○於警詢、檢察官偵查中之證述。
  (三)證人乙○○於警詢、檢察官偵查中之證述。
  (四)扣案之T恤1件。
  (五)卷附之建利男飾估價單、被告出具之收據、被告之名片、仿
    冒品鑑識證明書、商標註冊證、真品T恤及扣案T恤之照片與
    影印資料、商標檢索資料、告訴人授權被害人處理仿冒事件
    函、告訴人出具之授權證明書、告訴人與被害人訂立之商標
    授權協議書、智慧財產局授權登記及公告商標函。
三被告之辯解：被告於第1次審判期日認罪，惟嗣後辯稱，紀念
  建利行寄賣什麼，被告就賣什麼，丁○○未告以扣案T恤有何
  侵權情事，且該T恤係自倉庫內取出販賣，並非陳列在展示架
  上，系爭商標之圖案只是國字，不知已經登記。
四本院之判斷：
  (一)被告以外之人於審判外之陳述，雖不符刑事訴訟法第159條
    之1至第159條之4之規定，而經當事人於審判程序同意作為
    證據，法院審酌該言詞陳述或書面陳述作成時之情況，認為
    適當者，亦得為證據，同法第159條之5第1項定有明文。本
    案當事人所提出之證據，且屬被告以外之人於審判外之陳述
    者，因雙方均同意採為證據，又無不適當情形，符合刑事訴
    訟法第159條之5第1項規定，應得為證據。
  (二)犯罪事實應依證據認定之，無證據不得認定犯罪事實；檢察
    官就被告犯罪事實，應負舉證責任，並指出證明之方法；不
    能證明被告犯罪者，應諭知無罪之判決，刑事訴訟法第154
    條第2項、第161條第1項、第301條第1項分別定有明文。又
    商標法第82條之罪，以明知有同法第81條情形為成立要件；
    所謂明知，係指直接故意而言，若為間接故意或過失，均難
    繩以該條之罪。
  (三)被告於公訴意旨所載時地，允許證人丁○○寄賣扣案T恤，
    該T恤經證人乙○○購得並鑑定後，為未得系爭商標之權利
    人同意，使用相同於該商標之商品；又系爭商標名稱及圖案
    ，係被害人向智慧財產局申請註冊，於96年5月16日取得商
    標專用權，核准使用於內衣、睡衣、汗衫、運動服等各類商
    品，在商標專用期間內享有禁止他人於相同或類似商品為相
    同或類似使用之排他性權利，被害人並自96年6月22日起授
    權告訴人使用等情，為被告所不爭執（本院卷第25頁正面）
    ，並經證人丁○○、乙○○於警詢、檢察官偵查中及本院審
    理中證述明確（警卷第11至12、16至17、19至21頁，偵查卷
    第8至9、27至29、67至68頁，本院卷第45至48頁），且有T
    恤1件扣案（本院卷第19頁），及建利男飾估價單、被告出
    具之收據、被告之名片、仿冒品鑑識證明書、商標註冊證、
    真品T恤及扣案T恤之照片與影印資料、商標檢索資料、告訴
    人公司授權被害人處理仿冒事件函、告訴人出具之授權證明
    書、告訴人與被害人訂立之商標授權協議書、智慧財產局授
    權登記及公告商標函在卷可稽（警卷第8、14、15、17、18
    、22、23、33至37頁，偵查卷第11、47至52、62頁），固屬
    實情。惟查：
    1.系爭商標於96年5月16日始取得商標專用權，則被告於96
      年3月13日與證人丁○○約定寄賣扣案T恤時，被害人、告
      訴人尚無從主張商標權，無論當時市面上已否廣泛流通相
      同或類似商品，被告均不因此構成商標法第82條之罪。
    2.依商標法第5條第2項規定，商標應足以使商品或服務之相
      關消費者認識其為表彰商品或服務之標識，並得藉以與他
      人之商品或服務相區別，即所謂「特別顯著性」；又依商
      標法施行細則第5條規定，該法所稱之「著名」，指有客
      觀證據足以認定已廣為相關事業或消費者所普遍認知者。
      依前揭商標註冊證所示，系爭商標包括註冊號數00000000
      、00000000號2者，其圖樣分別為直書、橫書均呈梯形倒
      臥狀之「態度」粗體中文字，此外並無足與一般手寫或機
      器列印文字之顯著區別特徵；又「態度」一詞，為常見之
      敘述性口語，並無新奇突出之處，是系爭商標如未經相當
      時日之實施，且廣為相關事業或消費者所普遍認知，實難
      謂其「特別顯著性」已達於「著名」之程度。系爭商標之
      實施情形，經本院於97年6月23日依職權在網路調取臺灣
      啤酒籃球隊網頁及奇摩拍賣網頁（本院卷第34至40頁），
      固足認系爭商標於本院審理中已顯現在網路上，且有印製
      系爭商標之T恤商品流通，然此距系爭商標註冊登記時間
      已逾1年，反觀被告於96年6月26日將扣案T恤賣予證人乙○○時，系爭商標註冊登記時間不過月餘，當時其特別顯
      著性是否已達於「著名」之程度，未見檢察官舉證，則被
      告於出賣扣案T恤時，是否明知為仿冒，已非無疑。其次
      ，證人丁○○於本院審理中證稱，伊於96年6月底方知有
      查緝仿冒系爭商標之事，至96年7月才將系爭商標業經註
      冊登記一情告知被告，並於96年7月3日取回未售出之其餘
      3件T恤等語（本院卷第47頁），核與卷附退貨收據所載退
      貨日期、數量相符（偵查卷第18頁），即證人乙○○於本
      院審理中亦證稱，被告於出賣扣案T恤時，未曾表示究係
      真品或仿品，系爭商標於96年6月間很多年輕人都知道，
      當時臺灣啤酒籃球隊會穿該類衣服上場比賽，至於中上年
      紀就比較少人知道等語（本院卷第45至46頁），參以被告
      並非從事與商標註冊相關之行業，又無證據證明被告於出
      賣扣案T恤時已知籃球隊穿著系爭商標之服裝參賽，或明
      瞭扣案T恤與真品T恤之市價有何明顯差距，復無販賣表彰
      系爭商標真品之經驗，縱依卷附本院93年度易字第1191
      號刑事判決所載（本院卷第41頁），其曾因販賣仿冒「
      NIKE」、「PUMA」商標案件，經判處罪刑確定，然該案之
      商標與本案不同，仍難認被告對於店內之商品是否侵害系
      爭商標，具備逐一查對之智識、能力，亦難認被告明知扣
      案T恤確係仿冒。
    3.被告既非明知扣案T恤確係仿冒，則其究自倉庫內取出而
      販賣，抑將之陳列在展示架上而販賣，應無庸再予深究，
      附此敘明。
  (四)綜上所述，公訴意旨所憑證據，既不足以證明被告明知扣案
    T恤有仿冒系爭商標之情事，被告亦不負自證無罪義務，尚
    不得因其曾於第1次審判期日為有罪之陳述，逕認犯罪，本
    院復查無其他積極證據足認被告確有本件犯行，不能證明犯
    罪，自應諭知無罪判決。
據上論斷，應依刑事訴訟法第301條第1項，判決如主文。
本案經檢察官吳曉婷到庭執行職務。
中    華    民    國    97    年    7     月    31    日
                  刑事第四庭  法  官  廖政勝
以上正本證明與原本無異。
如不服本判決，應於判決送達後10日內，向本院提出上訴狀（須
敘述具體理由，並附繕本，上訴狀勿逕送上級法院）。
告訴人或被害人對於判決如有不服具備理由請求檢察官上訴者，
其上訴期間之計算係以檢察官收受判決正本之日期為準。
中    華    民    國    97    年    7     月    31    日
                              書記官  莊何江


司法院資訊處製作；財團法人民間司法改革基金會備份。
